Inventaris van het archief van het Rijksbureau voor de Voorbereiding van de Voedselvoorziening in Oorlogstijd, (1936) 1937-1940
Nationaal Archief, Den Haag
In Artikel 15 van het Organisatiebesluit Voedselvoorziening 1941 was een Raad voor de Voedselvoorziening geprojecteerd. De Raad was bedoeld voor het onderhouden van het contact tussen de Dienst Voedselvoorziening enerzijds en de belanghebbenden in de landbouw, industrie, handel en middenstand anderzijds. Bij Besluit van de Secretaris-Generaal van het Departement van Landbouw en Visserij van 24 maart 1942, no. 6751, Afdeling Algemene Zaken van het Rijksbureau Voedselvoorziening in Oorlogstijd, werd ingesteld een Raad voor de Voedselvoorziening. Tevens werden regelen vastgesteld betreffende de samenstelling, de taak en de bevoegdheden van de Raad.
Zie Archief van de Afdeling Algemene Zaken van het Rijksbureau Voedselvoorziening in Oorlogstijd, inv. no. 1.
. Op 31 maart 1942 werd de Raad geïnstalleerd door dr. H.M. Hirschfeld, secretaris-Generaal van het Departement van Landbouw en Visserij.
De Raad voor de Voedselvoorziening kwam in de plaats voor het in 1940 ingesteld College voor de Voedselvoorziening, waarin tengevolge van verschillende wijzigingen te weinig schakeringen op het gebied van de voedselvoorziening waren vertegenwoordigd.
Zie de Archieven betreffende de Landbouwcrisiswetgeving, Deel II, bladzijde 5 en 6.
Door de opheffing van de Landbouwcrisisorganisaties en de totstandkoming van de bedrijfsorganisaties c.q. bedrijfschappen op het gebied van de voedselvoorziening was ook de Centrale Commissie ex artikel 27 van de Landbouwcrisiswet 1933 in zijn bestaande vorm niet langer te handhaven. De nieuwe Raad voor de Voedselvoorziening trad ook in haar plaats.
Zie Archief van de Afdeling Algemene Zaken van het Rijksbureau Voedselvoorziening in Oorlogstijd, inv. no. 1. Voor de stukken betreffende de Centrale Commissie, zie de Archieven betreffende de Landbouwcrisiswetgeving, Deel I, inv. nos. 74.
Taak
De Raad had tot taak de Secretaris-Generaal van advies te dienen bij de uitvoering van het Organisatiebesluit Voedselvoorziening 1941 en van andere wettelijke regelingen op het gebied de voedselvoorziening. De Raad diende te zorgen voor het contact tussen de ambtelijke instanties van de Dienst Voedselvoorziening enerzijds en de organisaties en groepen, die ten behoeve van de organisatie van de voedselvoorziening ingesteld.
Zie Archief van de Afdeling Algemene Zaken van het Rijksbureau Voedselvoorziening in Oorlogstijd, inv. no. 1.
Samenstelling
In de Raad van de Voedselvoorziening hadden zitting de Directeur-Generaal van de Voedselvoorziening, die tevens voorzitter was, de Directeur-Generaal van de Landbouw en een aantal hoofdambtenaren van deze beide dienst-onderdelen en vertegenwoordigers van departementen, die nauw bij de voedselvoorziening waren betrokken.
Voorts werden benoemd vertegenwoordigers van de Bedrijfsorganisaties c.q. van de Bedrijfschappen Voedselvoorziening, van de organisatiegroepen voor handel, industrie en ambacht, van de Nederlandse Landstand en van de wetenschap op het gebied van de voeding en de volksgezondheid.
Tot secretarissen werden benoemd mr. F. Daniëls en drs. H.W. Pleiter; adjunct-secretaris was dr. C.M.E. van Schelven.
Voor een volledige opgave van alle benoemde personen zie het Archief van de Afdeling Algemene Zaken van het Rijksbureau voor de Voedselvoorziening in Oorlogstijd, inv. no. 1.
Opheffing
Na de bevrijding van de Duitse bezetting op 5 mei 1945 heeft de Raad voor de Voedselvoorziening niet meer gefunctioneerd. Stukken betreffende de beëindiging van de werkzaamheden of de opheffing zijn niet aangetroffen.
IV. College van Overleg voor de Voedselvoorziening (1942-1949)
Instelling en taak
Naast de Raad voor de Voedselvoorziening was voor de behandeling van de meer dagelijkse aangelegenheden betreffende de voedselvoorziening een wekelijkse vergadering in het leven geroepen; door de Directeur-Generaal genaamd "Ambtelijk College tot behartiging van voedselvoorzieningsaangelegenheden''. Gemakshalve werd dit College in het vervolg aangeduid met de naam "College van Overleg voor de Voedselvoorziening". Dit "officieuze College"is dan ook niet bij besluit of beschikking als zodanig ingesteld. Er diende vermeden te worden, dat het niet al te duidelijk een voortzetting zou blijken te zijn van het voormalige College voor de Voedselvoorziening.
Zie het Archief van het College van Overleg voor de Voedselvoorziening, inv. no. 1. Naar de secretaresse van de toenmalige Directeur-Generaal van de Voedselvoorziening de samensteller mededeelde, had de Directeur-Generaal zich in dit College omringd van een aantal hoofdambtenaren, die uit het goede Nederlandse hout waren gesneden. Dit in tegenstelling tot de Raad voor de Voedselvoorziening, waarin o.a. ook vertegenwoordigers van de Nederlandse Landstand zitting hadden.
Samenstelling
Uit de stukken bleek, dat het voorzitterschap als vanzelfsprekend was toegevallen aan de Directeur-Generaal van de Voedselvoorziening, ir. S.L. Louwes. Eveneens uit de ondertekening van de stukken bleek, dat de functie van secretaris werd vervuld door mr. F. Daniëls. Bij schrijven van de voorzitter van het College van Overleg voor de Voedselvoorziening van 11 maart 1942, no. 1, werden op de eerste plaats tot deelneming aan de besprekingen van dit College uitgenodigd de leden van het voormalige College voor de Voedselvoorziening
Zie de Archieven betreffende de Landbouwcrisiswetgeving, Deel II, inv. no. 2.
, vervolgens de voorzitters van de Bedrijfsorganisaties c.q. Bedrijfschappen op het gebied van de Voedselvoorziening en tenslotte de in de voetnoot op bladzijde 29 te memoreren mejuffrouw mr. E.W. Hoetink.
Zie het Archief van het College van Overleg voor de Voedselvoorziening, inv. no. 1.
Ook de benoeming van deze personen was niet bij besluit of beschikking geschied.
Opheffing
Aan de activiteiten van dit College kwam een einde, toen bij Beschikking van de Minister van Landbouw, Visserij en Voedselvoorziening van 9 maart 1949, no. J 772, Afdeling Wetgeving en Juridische Zaken, werd ingesteld een College van Overleg voor de Voedselvoorziening in Buitenlandse Agrarische Aangelegenheden.
Ibidem
Slotbeschouwing
Alvorens de geschiedenis van de Dienst voor de Voedselvoorziening te beëindigen, lijkt het de samensteller van deze inventaris gewenst het totstandkomen te vermelden van twee voor de organisatie en de taak van de Dienst voor de Voedselvoorziening belangrijke besluiten.
In dit verband lijkt het hem eveneens nuttig enige informatie te verstrekken ten aanzien van de Nederlandse Landstand. Vooral daar de toekomstige onderzoeker in de omschrijving van de stukken de naam van deze instelling meer malen zal tegenkomen.
Landbouwcrisiswet 1933 en voedselvoorzieningsbesluit 1940
Hoewel de Landbouwcrisiswet 1933 tezamen met de reeds eerder genoemde Wet van 30 september 1938 verschillende bevoegdheden inhield tot het treffen van regelingen op het gebied van de voedselvoorziening, was gebleken, dat onder de toenmalige tijdsomstandigheden aan ruimere bevoegdheden dringend behoefte bestond. Immers na de bezetting van Nederland in mei 1940 stonden de Nederlandse autoriteiten voor geheel nieuwe problemen ten aanzien van de voedselvoorziening en de daarmede verband houdende distributie van levensmiddelen.
Een voorlopige oplossing werd gevonden in het verlengen van de reeds bestaande "crisiswetten". Dit was geschied bij Besluit van de Secretarissen-Generaal van de Departementen van Handel, Nijverheid en Scheepvaart, van Landbouw en Visserij, van Waterstaat, van Binnenlandse Zaken, van Koloniën en van Financiën.
Verordeningenblad van 20 juli 1940, blz. 198.
Teneinde tot een definitieve wettelijke Nederlandse regeling te geraken, zou het noodzakelijk zijn de Landbouwcrisiswet 1933 te wijzigen. Onder de Duitse bezetting werd dit echter minder gewenst geacht. De voorkeur werd gegeven aan een geheel nieuw besluit op grond van paraaf 1 van de verordening 23/1940, uit te vaardigen door de Secretaris-Generaal van het Departement van Landbouw en Visserij. Dit besluit van 21 december 1940 - het Voedselvoorzieningsbesluit 1940 - gold naast de Landbouwcrisiswet 1933 het karakter van een "bevoegdhedenwet''.
Zie het Archief van de Afdeling Algemene Zaken van het Rijksbureau Voedselvoorziening in Oorlogstijd, inv. no. 180 en het Verordeningenblad van 13 januari 1941, Stuk 2, no. 12. Zie ook de Archieven betreffende de Landbouwcrisiswetgeving, Deel II, inv. no. 8, Bijlage-dossier no. 2864 en Deel III, Archief van de Stichting Regeringbureau voor de Uitvoering van de Landbouwcrisiswet 1933, Afdeling Akkerbouw, inv. no. 300.
De stukken betreffende de samenstelling van het Besluit en de geparafeerde minuten zijn niet aangetroffen. Vermoedelijk zijn deze verloren gegaan bij de brand van de gebouwen Lange Voorhout 1 en 3, waar destijds de Afdeling Algemene Zaken was gehuisvest. Zie Archieven betreffende Landbouwcrisiswetgeving, Deel 1, inv. no. 24.
Het Voedselvoorzieningsbesluit 1940 verleende de Secretaris-Generaal van het Departement van Landbouw en Visserij de bevoegdheid regelingen te treffen omtrent het bereiden, vervaardigen, telen voortbrengen en oogsten van "crisisprodukten", vallende onder de Landbouwcrisiswet 1933, of ieder ander produkt van de landbouw, dat van belang was voor de voedselvoorziening.
Het Organisatiebesluit Voedselvoorziening 1941
Zie Archieven betreffende de Landbouwcrisiswetgeving, Deel II, inv. no. 8, Bijlagen-dossier no. 2776.
Het was de wens van de Duitse autoriteiten, dat het Nederlandse economische leven op dezelfde wijze diende te worden georganiseerd als dit in Duitsland het geval was met de z.g. "Marktverbände" n.l. in "bedrijfsorganisaties". In de eerste plaats zouden deze bedrijfsorganisaties moeten worden ingedeeld naar de aard van de bedrijven - in horizontale zin - en in de tweede plaats naar de grondstof ten aanzien waarvan deze bedrijven economische handelingen verrichtten - in verticale zin -. Tot dit doel was ingesteld de z.g. "Commissie-Woltersom".
De organisatie Woltersom ontstond op grond van een op 1 november 1940 afgekondigd besluit - het z.g. "Basisbesluit"- van de Secretaris-Generaal van het Departement van Handel, Nijverheid en Scheepvaart, waarbij regelingen werden getroffen voor de opbouw van een zelfstandige organisatie voor het bedrijfsleven met uitsluiting van de sector landbouw en voedselvoorziening. Ter uitvoering werd op 12 november 1940 een Organisatiecommissie ingesteld onder voorzitterschap van mr. H.L. Woltersom, directeur van de Rotterdamse Bankvereniging te 's-Gravenhage. Secretaris was H.C. van Maasdijk, directeur van de N.V. Nederlandse Bankinstellingen te 's-Gravenhage. Na de bevrijding op 5 mei 1945 werd de organisatie aanvankelijk gehandhaafd, tot in 1950 de Wet op de Bedrijfsorganisatie tot stand kwam, Stbl. 1950, K 22.
Op het terrein van de voedselvoorziening echter bestond reeds een hechte organisatie, ontstaan uit de eerder genoemde crisisorganisaties.
Zie Archieven betreffende de Landbouwcrisiswetgeving, Deel I inv. no. 83.
Om nu deze bestaande crisisorganisaties op landbouw- en voedingsgebied om te vormen tot openbare lichamen tot vertegenwoordiging van het bedrijfsleven in de zin van de gewijzigde moderne organisatie, werd bij Besluit van de Secretaris-Generaal van het Departement van Landbouw en Visserij van 28 maart 1941, uitgevaardigd het Örganisatiebesluit Voedselvoorziening 1941".
Zie Archieven betreffende de Landbouwcrisiswetgeving, Deel II, inv. no. 8, Bijlage-dossier no. 2776 en het Verordeningenblad van 1 april 1941, no. 69. Stuk no. 14.
Op grond van dit Besluit zijn de bestaande centrale crisisorganisaties omgevormd tot z.g. "Bedrijfsorganisaties", die speciaal de marktordenende taak ten aanzien van de produkten, die onder haar beheer stonden, uitoefenden en tot aan- en verkoopbureaux, de zuiver als commerciële lichamen fungeerden.
Zie Archief van de Afdeling Algemene Zaken van het Rijksbureau Voedselvoorziening in Oorlogstijd, inv. nos. 308-313.
Teneinde verwarring met de de horizontale organisaties te voorkomen, werd sinds 13 juli 1942 bij de voedselvoorzieningsorganisaties niet meer gesproken van "bedrijfsorganisaties" maar van het "Hoofd- en Bedrijfschappen". In chronologische volgorde gerangschikt waren de volgende Bedrijforganisaties c.q. Hoofd- Bedrijfschappen tot stand gekomen.
Met ingang van 15 november 1941: de Bedrijfsorganisatie voor Vee en Vlees
St. Crnt. van 17 oktober 1941, no 203.
,
met ingang van 1 februari 1942: de Bedrijfsorganisatie voor Zuivel, Margarine, Vetten en Oliën,
St. Crnt. van 30 januari 1942, no. 21.
de Onderbedrijfsorganisatie voor Zuivel, de Onderbedrijfsorganisatie voor Margarine, Vetten en Oliën,
met ingang van 1 april 1942: de Bedrijfsorganisatie voor Akkerbouwprodukten,
St. Crnt. van 30 maart 1942, no. 62.
de Onderbedrijfsorganisatie voor Granen, Zaden en Peulvruchten, de Onderbedrijfsorganisatie voor Zaaizaad en Pootgoed, (sinds 15 april 1943 Bedrijfschap voor Zaaizaad en Pootgoed voor Akker- en Weidebouw), de Onderbedrijfsorganisatie voor Veevoeder, de Onderbedrijfsorganisatie voor Aardappelen, de Onderbedrijfsorganisatie voor Suiker, de Onderbedrijfsorganisatie voor Hooi, Stro en Ruwvoeder, de Onderbedrijfsorganisatie voor Griend en Riet, de Onderbedrijfsorganisatie voor Vlas en Hennep,
met ingang van 15 juli 1942 de Bedrijfsorganisatie voor Pluimvee en Eieren,
St. Crnt. van 14 juli 1942, no. 161.
met ingang van 15 augustus 1942 het Hoofdbedrijfschap voor Tuinbouwprodukten,
St. Crnt. van 20 augustus 1942, no. 161.
het Bedrijfschap voor Groenten en Fruit, het Bedrijfschap voor Sierteeltprodukten, het Bedrijfschap voor Tuinbouwzaden,
met ingang van 15 november 1942 het bedrijfschap voor Visserijprodukten.
St. Crnt. van 17 november 1942, no. 224 en zie Deel III van de Archieven betreffende de Landbouwcrisiswetgeving, het archief van de Nederlandse Visserijcentrale, inv. no. 1
Zie voor de voetnoten 1-6 bovendien het archief van de Afdeling Algemene Zaken van het Rijksbureau voor de Voedselvoorziening in Oorlogstijd, inv. nos. 308-313. Het is passend in dit verband de naam te noemen van de hoofdambtenaar van de Afdeling Algemene Zaken van het Rijksbureau Voedselvoorziening in Oorlogstijd, mejuffrouw mr. Everdina Wilhelmina Hoetink. In augustus 1944 werd zij tijdens een vergadering door de Duitsers gearresteerd. Op 16 februari 1945 is zij in Duitse gevangenschap in het concentratiekamp Ravensbrück overleden. Een afdruk van de redevoeringen, gehouden bij haar herdenking op 4 mei 1948, is in deze inventaris opgenomen onder inventaris no. 562.
Aan de Bedrijfsorganisaties c.q. Hoofd- en Bedrijfschappen waren verbonden z.g. commerciële lichamen in de vorm van aan- en verkoopbureaux c.q. centrale bureaux belast met de commerciële transacties, die uit de werkzaamheden van de Bedrijfsorganisaties c.q. Hoofd- en Bedrijfschappen voortvloeiden.
Voor de uitvoering van de regelingen op het gebied van de akkerbouw en de veehouderij in de provincies maakten de Bedrijfsorganisaties c.q. de Hoofd- en Bedrijfschappen gebruik van de bureaux van de Provinciale Voedselcommissarissen, die tevens als ambtelijk apparaat optraden in de organisatie van de dienst voor de voedselvoorziening in oorlogstijd. Deze Bedrijfsorganisaties c.q. Hoofd- en Bedrijfschappen namen de werkzaamheden over van de voormalige "crisis-centrale''.
Het personeel van de centrale crisis-organisaties was bij boven omschreven hervorming automatisch overgegaan in de Bedrijfsorganisaties c.q. Hoofd- en Bedrijfschappen respectievelijk de aan- en verkoopbureaux c.q. centrale bureaux.
Zie het archief van de Afdeling Algemene Zaken van het Rijksbureau Voedselvoorziening in Oorlogstijd, inv. nos. 308-313.
Het "Gewijzigd Crisis-Arbeidsreglement" werd daartoe gewijzigd in "Arbeidsvoorwaarden Voedselvoorziening".
Zie het archief van de Afdeling Algemene Zaken van het Rijksbureau Voedselvoorziening in Oorlogstijd, inv. no. 386.
De bevoegdheden van de Directeur-Generaal van de Voedselvoorziening waren geregeld bij het Besluit van de Secretaris-Generaal van het Departement van Landbouw en Visserij van 24 oktober 1941, no. 32701, Afdeling Algemene Zaken van het Rijksbureau Voedselvoorziening in Oorlogstijd.
St. Crnt. van 25 oktober 1941, no. 208.
Bij Besluit van de Secretaris-Generaal van het Departement van Landbouw en Visserij van 15 juli 1941, no. 16601, Afdeling Algemene Zaken van het Rijksbureau Voedselvoorziening in Oorlogstijd was tot stand gekomen het Algemeen Reglement betreffende de Samenstelling, Inrichtingen en Bevoegdheden van Organisaties, ingesteld op het gebied van de Voedselvoorziening.
Zie het archief van de Afdeling Algemene Zaken van het Rijksbureau Voedselvoorziening in Oorlogstijd, inv. no. 308, St. Crnt. van 16 juli 1941, no. 136.
Sinds 24 december 1941 was verschenen "Het Voedselvoorzieningsblad", waarin de besluiten en verordeningen, uitgaande van de Bedrijfsorganisaties c.q. Hoofd- en Bedrijfschappen werden gepubliceerd. Deze publicatie gold tevens als de officiële aankondiging.
Zie het archief van de Afdeling Algemene Zaken van het Rijksbureau Voedselvoorziening in Oorlogstijd, inv. nos. 15-18.
De Nederlandse Landstand
De gevormde organisaties van het bedrijfsleven (Woltersom) in het algemeen en die voor de Dienst van de Voedselvoorziening (Organisatiebesluit Voedselvoorziening) in het bijzonder dienen niet verward te worden met de z.g. "Standen-organisaties" van de Nationaal-Socialistische Beweging in Nederland (N.S.B.). Naar het voorbeeld van Duitsland heeft de "Leider" van de N.S.B., ir. A. Mussert, geprobeerd om in Nederland het oude gildenstelsel te doen herleven door z.g. "Standen-organisaties" in het leven te roepen. In deze organisaties konden zowel werkgevers als werknemers worden opgenomen. De Nederlandse Landstand is een voorbeeld van een dergelijke "Standenorganisatie". Als een getrouwe kopie van de Duitse "Reichsnährstand" was de Landstand opgericht bij Verordening van de Rijkscommissaris van 22 oktober 1941
Zie Verordeningenblad 1941, no. 196, Stuk 44.
, als een openbaar lichaam met verordenende bevoegdheid overeenkomstig artikel 153 van de Grondwet. Deze bevoegdheid strekte zich echter zuiver uit over de wijze, waarop de boer zijn bedrijf uitoefende; niet over het treffen van marktregelingen e.d. Als zodanig had het Rijksbureau Voedselvoorziening in Oorlogstijd weinig met de Landstand te maken. Wel echter was dit het geval met de Directie van de Landbouw, waarvan de Directeur-Generaal als Regeringscommissaris voor de Bodemproduktie zeer nauw contact diende te onderhouden met genoemde N.S.B.-instelling.
Vermeldenswaard is in dit verband, dat de Directeur-Generaal van de Landbouw, G.J. Ruiter, tevens Secretaris-Generaal was van de Nederlandse Landstand.
Na informatie is gebleken, dat ten tijde van het samenstellen van deze inventaris het archief van de Nederlandse Landstand alsmede het archief van de Hauptabteilung Ernährung und Landwirtschaft beim Reichskommissar waren ondergebracht bij het Rijksbureau voor Oorlogsdocumentatie te Amsterdam.
Geschiedenis van het archiefbeheer
Na de bevrijding van de Duitse bezetting in mei 1945 zijn de archieven van het Rijksbureau voor de Voorbereiding van de Voedselvoorziening in Oorlogstijd, van de Afdeling Algemene Zaken van het Rijksbureau voor de Voedselvoorziening in Oorlogstijd, van de Raad voor de Voedselvoorziening en van het College van Overleg voor de Voedselvoorziening aangetroffen in het gebouw Oostduinlaan 2 te 's-Gravenhage. In dit gebouw was in mei 1945 de Directie van de Voedselvoorziening van het Ministerie van Landbouw, Visserij en Voedselvoorziening gehuisvest.
Na een voorlopige verpakking in dozen zijn de archieven overgebracht naar de toenmalige archiefbewaarplaats van het Ministerie aan de Nieuwe Haven 105 te Schiedam. Bij de verhuizing van deze archiefbewaarplaats in 1968 naar één van de gebouwen op het terrein van het voormalige Marine-Opkomst-Centrum (M.O.C.) te Voorschoten werden ook de archieven van de dienst van de voedselvoorziening aldaar opgesteld.
De opdracht tot het ordenen en beschrijven van de oude archieven vloeit voort uit de taakstelling van de Beheerder van het oude archief.
De inventarissen van de archieven betreffende de voedselvoorziening zijn in het algemeen opgesteld overeenkomstig de Richtlijnen voor het samenstellen van beschrijvende inventarissen van W.N. Berends, Hoofd van de Centrale Afdeling Post- en Archiefzaken van het Ministerie van Landbouw en Visserij, van 1 juni 1972, samengesteld in overleg met de Algemene Rijksarchivaris.
In de jaren 1972-1974 had in de archiefbewaarplaats van het Ministerie van Landbouw en Visserij te Voorschoten de inventarisatie van deze archieven plaats.
Zoals uit het structuurschema op bladzijde 14 blijkt, bestonden er bij het Rijksbureau voor de Voedselvoorziening in Oorlogstijd onderstaande afdelingen en bureaux: Afdeling Algemene Zaken (voorheen Afdeling Landbouwcrisisaangelegenheden/Voedselvoorziening
Zie de Archieven betreffende de Landbouwcrisiswetgeving, Deel I.
Afdeling Bijzondere Aangelegenheden
Afdeling Bedrijfsvergunningen
Afdeling Personeel en Materieel
Afdeling Voedingsvraagstukken met de Onderafdeling Massavoeding (Centrale Keukens)
Afdeling Prijzen met de Onderafdeling Prijzencontrole
Afdeling Administratie Produktiecontrole
Afdeling Buitenland
Afdeling Handel en Nijverheid
Afdeling Sociale Aangelegenheden
Afdeling Vervoer
Bureau van de Commercieel-Adviseur (de latere Afdeling Commerciële Zaken)
Bureau Grondstoffen
Kunstmestdistributiebureau (K.D.B.)
Bureau Ontruiming
Het archief van het Bureau Ontruiming (voortgezet onder de naam Rijksdienst voor Landbouwherstel) is na vernietiging van de dossiers betreffende de uitvoering, bij proces-verbaal van overdracht d.d. 23 november 1967 overgedragen naar het Algemeen Rijksarchief.
en
Sectie Spiritus.
Bij de aanvang van de inventarisatie zijn onderstaande archieven aangetroffen:
Afdeling Algemene Zaken
Afdeling Bijzondere Aangelegenheden
Afdeling Personeel en Materieel
Afdeling Commerciële Zaken en
Afdeling Voedingsvraagstukken.
Het is de samensteller van deze inventaris bekend, dat in verband met de toenmalige schaarste van grondstoffen voor de papierindustrie de archieven van de Afdelingen Bedrijfs-vergunningen, Handel en Nijverheid, Prijzen en Vervoer, van Bureau Grondstoffen, van het Kunstmestdistributiebureau en van de Sectie Spiritus, als zijnde organen, slechts belast met de uitvoering van regelingen, getroffen op de Afdeling Algemene Zaken, rigoureus zijn vernietigd.
De archieven van de Afdeling Administratieve Produktiecontrole, Buitenland en Sociale Aangelegenheden zullen waarschijnlijk, als zijnde van zeer geringe omvang, tengevolge van de vele verhuizingen - vaak onder moeilijke omstandigheden - verloren zijn gegaan.
De Onderafdeling Prijzencontrole is in september 1942 opgeheven. De werkzaamheden zijn overgenomen door de Afdeling Opsporing van de Dienst van de Gemachtigde voor de Prijzen, die ressorteerde onder het toenmalige Departement van Handel, Nijverheid en Scheepvaart.
Zie inv. nr. 1
De verwerving van het archief
Overbrenging van een overheidsarchief
De verwerving van het archief
Het archief is krachtens bepalingen van de Archiefwet overgebracht.
Inhoud en structuur van het archief
MAISAO-WOTAP; 2.11
Selectie en vernietiging
Rijksbureau voor de Voorbereiding van de Voedselvoorziening in Oorlogstijd
Hieronder is een lijst opgenomen van de door de samensteller van deze inventaris tijdens de bewerking vernietigde archiefbescheiden.
Lijst van vernietigde archiefbescheiden uit het archief van het Rijsbureau voor de Voorbereiding van de Voedselvoorziening in Oorlogstijd.
Duplicaten van in origineel aangetroffen stukken.
Stukken betreffende de aanschaffing van verbruiksgoederen.
Stukken betreffende ziekte en verlof van het personeel.
Stukken betreffende de vergoeding van reis- en verblijfskosten.
Stukken betreffende de uitvoering van distributiemaatregelen.